【裁判字號】    90,交聲,611
【裁判日期】    901015
【裁判案由】    違反道路交通管理處罰條例聲明異議
【裁判全文】
臺灣臺北地方法院交通事件裁定          九十年度交聲字第六一一號
    異議人即
    受處分人  王少博
              （即甲○○
右列受處分人因違反道路交通管理處罰條例案件，對於台北市交通事件裁決所中華民
國九十年五月二十四日所為之處分（原處分案號：北市裁三字第裁二二－Ａ0000
0000號），聲明異議，本院裁定如左：
    主      文
異議駁回。
    理      由
一、按汽車駕駛人，駕駛汽車肇事致人受傷或死亡，應即採取救護或其他必要之措施
    ，並向警察機關報告，不得駛離，逃逸者吊銷駕駛執照，道路交通管理處罰條例
    第六十二條第一項定有明文。
二、本件受處分人即異議人王少博為計程車司機，於民國八十九年六月二十五日中午
    十二時二十分許，駕駛車號Ｈ七－九四０號營業小客車，沿台北市○○○路○段
    由南往北方向行駛，途經台北市○○○路○段二一一巷口時，本應注意行車速度
    ，在無標誌規定下，市區道路不得超過四十公里，且汽車行駛時，駕駛人應注意
    兩車併行之間隔，並隨時採取必要之安全措施，依當時情形，並無不能注意情事
    ，竟疏於注意，見車前有由乙○○騎乘車號ＫＦＡ－九四二號重型機車擋住去路
    ，遂鳴按喇叭示意讓道，乙○○隨即靠右閃躲行駛，受處分人見狀未保持兩車併
    行之間隔，並隨時採取必要之安全措施，貿然直駛欲超越乙○○所騎乘之機車，
    終致受處分人所駕駛車輛右後照鏡擦撞乙○○所騎乘機車左手把，造成乙○○重
    心不穩向前滑行倒地，並因此受有左臀部擦挫傷十公分Ｘ十公分、雙側手臂大面
    積擦傷各約二十公分Ｘ六十公分、雙側手掌背面皮下出血傷、右膝擦傷三公分Ｘ
    三公分等傷。詎受處分人駕車肇事致乙○○受傷後，竟未採取救護或其他必要之
    措施，並向警察機關報告，而逕自駛離逃逸。嗣經路人尾隨攔截受處分人後，始
    獲知上情。嗣經台北市政府警察局交通警察大隊於八十九年七月七日以受處分人
    有違反道路交通管理處罰條例第六十二條第一項規定之行為掣單舉發，原處分機
    關並於九十年五月二十四日依道路交通管理處罰條例第六十二條第一項規定裁處
    吊銷受處分人駕駛執照之處分。
三、訊據受處分人雖坦承於右開時地與乙○○所騎乘機車發生擦撞之事實不諱，惟矢
    口否認有任何違反道路交通管理處罰條例規定之行為，辯稱：不知發生擦撞，亦
    非有意云云，然查：右開事實，業經證人乙○○到庭指述歷歷，核與證人警員陳
    政聖於本院八十九年度交訴字第一四六號案件調查時所為證述相符，並有道路交
    通事故調查報告表、交通事故談話紀錄表、交通事故補充資料表、道路交通事故
    分析研判表等資料影本及現場照片六張在卷為憑，且證人乙○○受有如事實欄所
    記載之傷等情，亦有景美醫院出具之診斷證明書影本一紙附卷可考。又依現場照
    片顯示，受處分人車輛受損情形為：右後照鏡斷裂、右前車門擦痕，且依道路交
    通事故調查報告表所繪現場圖顯示，證人乙○○遭撞擊後向前滑行之刮地痕長達
    三十．二公尺，綜合上情，足證當時受處分人所駕駛車輛擦撞證人乙○○所騎乘
    機車之撞擊力非常巨大；又依受處分人於警訊中供稱：我見乙名騎士騎乘乙部機
    車停在我左側車輛中間，待起步後，我見他沒有要讓我車，一直駛在我前方，我
    即按鳴喇叭要他靠右讓我車，我鳴第二聲時，該騎士有向右靠讓我，我見狀即直
    駛，當時我正要車過該車時，突然我聽聞我車右側好像有擦撞的聲音，而後方即
    發現我車右側照視鏡斷裂，當時我也不在意，我因有急事處理，未下車察看，即
    行往興隆路方向行駛，直行至武功國小後方巷口等語，則受處分人在肇事之前，
    既已知悉前有證人乙○○騎乘機車擋住去路，並鳴按喇叭，待證人乙○○騎車靠
    右閃躲時，受處分人欲超越證人乙○○而繼續直駛，當下即察覺有聲響，並發現
    右照後鏡當場斷裂，理應知悉其所駕駛車輛已與其所欲超越之機車發生擦撞，證
    人乙○○受傷可能性極大，竟置之不理，顯然有肇事致證人乙○○受傷，未採取
    救護或其他必要之措施，並向警察機關報告而逕自駛離逃逸之行為堪以認定。況
    受處分人肇事逃逸後，直走羅斯福路五段，至興隆路口右轉走興隆路，再到萬盛
    街，再右轉，至羅斯福路五段二一一巷三八號前，繞了一個圓圈，距離二一一巷
    約二個巷口，二百公尺等情，亦據證人警員陳政聖於本院八十九年交訴字第一四
    六號案件調查時證述無訛，是受處分人肇事後繞圓圈回離肇事地點約二百公尺處
    ，行駛路徑乖離，顯係受處分人知悉肇事後，一方面唯恐東窗事發，為躲避追緝
    ，一方面為想了解肇事後現場情形，複雜矛盾心態下所為，益發證明受處分人肇
    事逃逸無誤。從而，受處分人空言否認肇事逃逸，不足採信。
四、綜上所述，受處分人確有在右開時地駕駛汽車肇事致人受傷，未即採取救護或其
    他必要之措施，並向警察機關報告，而逕自駛離逃逸之行為。從而，原處分機關
    依道路交通管理處罰條例第六十二第一項規定裁處吊銷受處分人駕駛執照之處分
    ，核無違誤，本件受處分人之異議為無理由，自應將其異議駁回。
據上論斷，應依道路交通案件處理辦法第十九條，裁定如主文。
中      華      民      國    九十      年      十      月     十五     日
                                      臺灣臺北地方法院交通法庭
                                          法  官  李  麗  玲
右正本證明與原本無異。
如不服本裁定，應於裁定送達後五日內向本院提出抗告狀。
                                          書記官  江  虹  儀
中      華      民      國    九十      年      十      月     十五     日


司法院資訊處製作；財團法人民間司法改革基金會備份。
